臺灣板橋地方法院刑事判決　　　　　　　　　　　　　九十一年度訴字第九四五號
　　公　訴　人　臺灣板橋地方法院檢察署檢察官
　　被　　　告　乙○○
右列被告因偽造文書等案件，經檢察官聲請簡易判決處刑（九十一年度偵字第九五六
號），由本院三重簡易庭認不宜逕以簡易判決處刑，移
院判決如左：
    主  文
乙○○行使偽造私文書，足以生損害於他人，處有期徒刑貳月，如易科罰金，以參佰
元折算壹日。
    事  實
一、乙○○明知其所參加以甲○○為會首，會期自民國八十九年十月五日至九十二年
    一月五日止，每人每會新臺幣（下同）二萬元，連會首共二十八人次之民間互助
    會，約定一人如參加二會須於全體會員標會過半後才可再標第二會。其為先得標
    ，竟另虛構「吳怡成」之名義加入該互助會，並基於行使偽造（準）私文書之犯
    意，於八十九年十月五日第一次開標日，即在開標地點臺北縣蘆洲市○○○路一
    九七巷二號一樓，依民間互助會之習慣在紙（已滅失）上偽造「吳怡成」之署押
    並填寫金額四千八百元表明標息，而偽造（準）私文書即標單一紙，進而持之，
    提出此高於底標之標息參與競標並得標，足以生損害於「吳怡成」。嗣因乙○○
    於九十年十月五日無法再給付上開「吳怡成」之死會會款，始為甲○○發現上情
    。
二、案經被害人甲○○訴請臺灣板橋地方法院檢察署檢察官向本院三重簡易庭聲請簡
    易判決處刑，經本院三重簡易庭認不宜逕以簡易判決處刑，而簽准移送本院適用
    通常程序審判之。
    理  由
一、右揭事實，業據被告乙○○迭於偵查中及本院審理時供承不諱，核與告訴人即被
    害人甲○○於偵查中及本院審理時所指述之情節相符，並有互助會會單一紙在卷
    可稽。事證明確，被告之犯行堪以認定。
二、按民間互助會之標單上記載會員投標之金額及投標人署押姓名，雖未記載「標單
    」二字，但依民間互助會之習慣該紙張上之記載，足以表示登載名義人擬以所載
    金額標取該互助會用意之證明，依刑法第二百二十條第一項之規定，應以文書論
    。被告偽造「吳怡成」之標單，持以參與競標並得標，核其所為，係犯刑法第二
    百十六條、第二百二十條第一項、第二百十條之行使偽造（準）私文書罪。被告
    偽造被冒標會員署押之行為，為偽造（準）私文書之階段行為，其偽造後復持以
    行使，偽造（準）私文書之低度行為應為行使之高度行為所吸收，均不另論罪。
    爰審酌被告並無前科，有臺灣高等法院檢察署刑案紀錄簡覆表一份在卷足憑，其
    為先得標，竟另虛構「吳怡成」之名義加入該互助會，並偽造「吳怡成」之標單
    ，持以參與競標，進而得標，其生活狀況、智識程度、犯罪之次數，犯罪之動機
    、目的、手段、犯罪所生之危害、犯罪後之態度等一切情狀，量處如主文所示之
    刑，並諭知易科罰金之折算標準，以資懲儆。
三、被告行為（犯罪）後，刑法第四十一條業於九十年一月十日修正公布施行，於同
    年一月十二日生效，該法第四十一條第一項前段將得易科罰金之範圍由「犯最重
    本刑為三年以下有期徒刑以下之刑之罪」修正擴大為「犯最重本刑為五年以下有
    期徒刑以下之刑之罪」，更有利於被告，應依刑法第二條第一項前段之規定，適
    用裁判時之法律即刑法第四十一條第一項前段。
四、至被告所偽造之標單，在開標後均已丟棄，業據被告於本院審理時供明在卷，信
    已滅失，爰不就此另為沒收之宣告，附此敘明。
五、公訴意旨另以：被告乙○○於上開事實欄所述之時地，所為偽造「吳怡成」之標
    單，持以參與競標並得標，而取得會款四十一萬零四百元（二十七會次乘以每會
    次一萬五千二百元），而於九十年十月五日起無法再給付會款，因認被告亦涉有
    刑法第三百三十九條第一項之詐欺取財罪嫌云云。惟查，訊據被告否認此部分之
    犯行，辯稱：伊雖虛構「吳怡成」之名義加入該互助會，並偽造「吳怡成」之標
    單，持以參與競標並得標，但伊於得標後，均有按期繳納死會會款，迄九十年十
    月五日因財務困難始無法如期給付會款，伊並無詐欺會款等語，核與證人即告訴
    人甲○○於偵查中及本院審理時所證述之情節相符，矧被告既已繳納近一年之死
    會會款，且於給付遲延後亦與甲○○達成和解，自九十一年四月四日起，按月給
    付甲○○一萬五千元（業據告訴人甲○○供明在卷），顯見被告並無意圖為自己
    不法之所有至明，核被告所為，即與詐欺取財之構成要件有別，因公訴人認此部
    分與本件上開論罪科刑部分具有牽連犯之裁判上一罪關係，故不另為無罪之諭知
    。
據上論斷，應依刑事訴訟法第四百五十二條、第二百九十九條第一項前段，刑法第二
百十六條、第二百二十條第一項、第二百十條、第二條第一項前段、第四十一條第一
項前段，罰金罰鍰提高標準條例第二條，判決如主文。
本案經檢察官朱帥俊到庭執行職務。
中    華    民    國      九十一        年      六      月   二十八     日
                                      臺灣板橋地方法院刑事第一庭
              法  官  楊  千  儀
右正本證明與原本無異。
如不服本判決，應於判決送達後十日內，向本院提出上訴狀。
                                          書記官  吳  河  東
中    華    民    國      九十一        年      七      月     二       日
附錄本案論罪科刑法條全文
刑法第二百十六條
行使第二百十條至第二百十五條之文書者，依偽造、變造文書或登載不實事項或使登
載不實事項之規定處斷。
刑法第二百十條
偽造、變造私文書，足以生損害於公眾或他人者，處五年以下有期徒刑。
刑法第二百二十條
在紙上或物品上之文字、符號、圖畫、照像，依習慣或特約，足以為表示其用意之證
明者，關於本章及本章以外各罪，以文書論。
錄音、錄影或電磁紀錄，藉機器或電腦之處理所顯示之聲音、影像或符號，足以為表
示其用意之證明者，亦同。
稱電磁紀錄，指以電子、磁性或其他無法以人之知覺直接認識之方式所製成之紀錄，
而供電腦處理之用者。
